臺灣臺中地方法院刑事判決　　　　　　　99年度訴字第3558號
公　訴　人　臺灣臺中地方法院檢察署檢察官
被　　　告　陳昭德
上列被告因侵占等案件，經檢察官提起公訴（99年度偵字第1974
5號），被告於準備程序中就被訴事實為有罪之陳述，經告知簡
式審判程序之旨，並聽取公訴人、被告之意見後，由本院合議庭
裁定由受命法官獨任進行簡式審判程序，判決如下：
    主    文
陳昭德犯業務侵占罪，累犯，處有期徒刑捌月；又犯侵占罪，累
犯，處有期徒刑月；又犯行使偽造準私文書罪，共罪，均累
犯，各處有期徒刑月，如附表三所示偽造之署押，均沒收；又
犯行使偽造私文書罪，共貳罪，均累犯，各處有期徒刑月，如
附表四所示偽造之署押，均沒收。應執行有期徒刑壹年貳月。如
附表三、四所示偽造之署押，均沒收。
    犯罪事實
一、陳昭德曾於民國98年間，因公共危險案件，經本院以98年度
    豐交簡字第274號判處有期徒刑3月確定，甫於98年7月13日
    易科罰金執行完畢，竟仍不知悔改。其自94年7月1日起，受
    僱於址設臺中市○區○○路271號6樓之1之鼎旺行銷股份有
    限公司（下稱鼎旺公司）擔任業務員，負責貨品銷售及收取
    貨款等業務，為從事業務之人。因積欠地下錢莊大筆債務，
    無力償還，竟分別為下列犯行：
  (一)基於業務侵占之單一犯意，意圖為自己不法之所有，於99年
    5月至99年7月間，向鼎旺公司之客戶「領鮮四德店」、「領
    鮮烏日店」、「領鮮嶺東店」、「領鮮文山店」、「領鮮仁
    化店」、「環球」、「王進添」、「富瑄」、「億順興」、
    「六條龍」、「泓春」、「永樟」及「聯新」收取如附表一
    編號1至16所示之現金貨款後，接續將其因業務所持有之鼎
    旺公司前開貨款共計新臺幣（下同）252萬6,760元，變易持
    有為所有，予以侵占入己。
  (二)另基於侵占之單一犯意，意圖為自己不法之所有，於99年5
    月至7月間，受鼎旺公司之關係企業品冠行銷股份有限公司
    （下稱品冠公司）之委託，代向品冠公司之客戶「竣緯商行
    」、「環球商行」收取如附表二編號1至2所示之現金貨款後
    ，變易持有為所有，接續予以侵占入己，共計侵占品冠公司
    之貨款22萬3,800元。
  (三)再陳昭德為掩飾其前揭業務侵占犯行，竟基於行使偽造準私
    文書之犯意，於99年5月至6月間，在鼎旺公司如附表三編號
    1至3所示出貨單之客戶簽收欄內，分別偽造客戶員工如附表
    三編號1至3所示之署押，依習慣係表示出貨單上所載貨品已
    由客戶簽收之證明，並於完成偽造上開出貨單等準私文書後
    2、3日，分3次繳回鼎旺公司，而行使如附表三所示之偽造
    準私文書3次，足以生損害於鼎旺公司及如附表三所示之客
    戶員工。
  (四)又於99年6月上旬，基於行使偽造私文書之犯意，在鼎旺公
    司送貨日期為99年5月24日、如附表四編號1、2所示之客戶
    核帳單之客戶簽章欄內，偽造客戶員工如附表四編號1、2所
    示之署押，用以表示該等客戶員工已核對帳款而簽收之收據
    證明，且完成偽造上開客戶核帳單等私文書後，於99年6月
    底一起繳回鼎旺公司而行使上開偽造私文書1次，足以生損
    害於鼎旺公司及前述客戶員工。
  (五)另於99年7月上旬，基於行使偽造私文書之犯意，在鼎旺公
    司送貨日期為99年6月24日、如附表四編號3至20所示之客戶
    核帳單之客戶簽章欄內，偽造客戶員工如附表四編號3至20
    所示之署押，用以表示該等客戶員工已核對帳款而簽收之收
    據證明，且完成偽造上開客戶核帳單等私文書後，於99年7
    月底一起繳回鼎旺公司而行使上開偽造私文書1次，足以生
    損害於鼎旺公司及前述客戶員工。
二、案經鼎旺公司訴由臺灣臺中地方法院檢察署檢察官偵查起訴
    。
    理    由
一、本案被告陳昭德所犯係死刑、無期徒刑、最輕本刑為3年以
    上有期徒刑以外之罪，被告於準備程序中就被訴事實為有罪
    之陳述，經告知簡式審判程序之旨，並聽取公訴人及被告之
    意見後，本院合議庭認為適宜而依刑事訴訟法第273條之1第
    1 項規定，裁定由受命法官獨任進行簡式審判程序，且依同
    法第273條之2、第159條第2項之規定，不適用同法第159條
    第1項傳聞法則有關限制證據能力之相關規定，亦不受同法
    第161條之2、第161條之3、第163條之1及第164條至170條規
    定之限制，合先敘明。
二、上揭犯罪事實，業據被告迭於偵查及本院準備程序、審理時
    坦承不諱，核與證人即告訴代理人盧志明於偵查中證述之情
    節相符，並有被告於94年7月1日所書立之任職切結書、被告
    於99年7月12日所書立之自白書及侵占挪用公款切結書、侵
    占貨款及票據與挪用公款明細表、被告所開具金額分別為25
    2萬6,760元、22萬3,800元之本票2張、告訴代理人盧志明所
    製作之被告侵占過程事實報告書、支票及退票理由單、鼎旺
    公司出貨單及客戶核帳單等資料附卷可稽，足見被告之自白
    確與事實相符，自可採為論罪科刑之依據。從而，本件事證
    至臻明確，被告犯行洵堪認定，應予依法論科。
三、按偽造客戶之簽名於送貨單上，依習慣係表示該送貨單上所
    載貨品已由客戶簽收之用意證明，與一般收據性質相同，依
    刑法第220條規定，應以同法第210條之偽造私文書罪論（最
    高法院79年度臺上字第1812號判決意旨參照）。查被告自94
    年7月1日起，受僱於鼎旺公司擔任業務員，負責貨品銷售及
    收取貨款等業務，是核被告上揭犯罪事實欄(一)所為，係犯刑
    法第336條第2項之業務侵占罪；上揭犯罪事實欄(二)所為，係
    犯刑法第335條第1項（起訴書誤載為刑法第336條第1項）之
    普通侵占罪；上揭犯罪事實欄(三)所為，係犯刑法第216條、
    第220條、第210條之行使偽造準私文書罪；上揭犯罪事實欄
    (四)、(五)所為，均係犯刑法第216條、第210條之行使偽造私文
    書罪。又上揭犯罪事實欄(四)、(五)，被告係偽造如附表四所示
    之客戶員工署押於客戶核帳單上後行使之，核本案客戶核帳
    單之性質，本即屬由客戶簽名，表示已核對帳款而簽收，作
    為收據憑據之證明之用，應屬私文書無疑，公訴人認被告前
    開犯行應依行使偽造準私文書罪處斷，尚有誤會，惟因論罪
    法條同一，核無變更起訴法條之問題。再所謂「接續犯」，
    係指數行為於同時同地或密切接近之時地實施，侵害同一種
    之法益，各行為之獨立性極為薄弱，依一般社會健全觀念，
    在時間差距上，難以強行分開，在刑法評價上，以視為數個
    舉動之接續施行，核為包括之一行為予以評價，較為合理，
    而為包括之一罪（最高法院86年臺上字第3295號判例意旨參
    照）。被告如上揭犯罪事實欄(一)、(二)所示之業務侵占及普通
    侵占行為，均分別係侵害同一之法益即各為鼎旺公司、品冠
    公司，且係於密切接近之時地實施，各行為之獨立性極為薄
    弱，在刑法評價上，以視為數個舉動之接續施行，合為包括
    之一行為予以評價，較為合理，是其屬於接續犯，均各為包
    括之一罪（臺灣高等法院臺中分院98年度上易字第1680號刑
    事判決同此見解）。被告偽造署押，各為其偽造準私文書、
    偽造私文書之階段行為；偽造準私文書及偽造私文書之低度
    行為各為其行使偽造準私文書、行使偽造私文書之高度行為
    所吸收，均不另論罪。另被告上揭犯罪事實欄(四)、(五)之犯行
    ，係於99年6月上旬及7月上旬，在鼎旺公司當期之客戶核帳
    單上偽造客戶員工之簽名後，將前開客戶核帳單各於99年6
    月底某日及7月底某日一併繳回鼎旺公司，各均係一行為同
    時侵害數個法益，均屬同種想像競合，應各論同一之行使偽
    造私文書罪。被告上揭犯罪事實欄(一)所示之1次業務侵占犯
    行、上揭犯罪事實欄(二)所示之1次普通侵占犯行、上揭犯罪
    事實欄(三)所示之3次行使偽造準私文書、上揭犯罪事實欄(四)
    、(五)所示之2次行使偽造私文書犯行間，犯意各別，行為互
    殊，應予分論併罰。另被告前於98年間，因公共危險案件，
    經本院以98年度豐交簡字第274號判處有期徒刑3月確定，甫
    於98年7月13日易科罰金執行完畢，此有臺灣高等法院被告
    前案紀錄表1份附卷可參，其於有期徒刑執行完畢後5年以內
    ，故意再犯本件有期徒刑以上之上開7罪，皆構成累犯，均
    應依刑法第47條第1項規定，各加重其刑。
四、爰審酌被告不思以正當方式獲取財物，竟利用收取貨款之機
    會，為本件業務侵占及侵占之犯行，且為侵占上開貨款，竟
    偽造客戶員工署押，偽造出貨單等準私文書及客戶核帳單等
    私文書，並持以行使之，均足以生損害於前開客戶員工本人
    及鼎旺公司，行為實不可取：惟念被告犯後始終坦承全部犯
    行，態度堪稱良好，且被害人鼎旺公司、品冠公司之共同代
    理人盧志明到庭表示希望對被告從輕量刑（參見本院卷100
    年1月4日簡式審判筆錄第7頁）；兼衡其犯罪動機、目的、
    智識程度、生活狀況及公訴人合併具體求刑有期徒刑1年8月
    尚嫌過重等一切情狀，各量處如主文所示之刑，並定其應執
    行之刑，以資懲儆。至被告偽造如附表三、四所示之準私文
    書、私文書等，因被告均已交付予告訴人鼎旺公司收持而為
    其所有，而不再屬被告所有之物，固無從依法宣告沒收，但
    其上如附表三、四所示偽造之署押，應依刑法第219條規定
    ，不論屬於犯人與否，均應併予宣告沒收。
據上論斷，依刑事訴訟法第273條之1第1項、第299條第1項前段
，刑法第216條、第210條、第220條、第335條第1項、第336條第
2項、第55條、第47條第1項、第51條第5款、第219條，刑法施行
法第1條之1第1項、第2項前段，判決如主文。
本案經檢察官廖育賢到庭執行職務。
中    華    民    國    100    年    1    月    18    日
                  刑事第三庭    法  官  黃麗玲
以上正本證明與原本無異。
如不服本判決應於收受判決後10日內向本院提出上訴書狀，並應
敘述具體理由；其未敘述上訴理由者，應於上訴期間屆滿後20日
內向本院補提理由書（均須按他造當事人之人數附繕本）「切勿
逕送上級法院」。
中    華    民    國    100    年    1    月    18    日
                                書記官  黃毅皓
附表一：
┌──┬─────┬───────┬──────┐
│編號│客戶名稱  │訂單日期      │金額（新臺幣│
│    │          │              │）          │
├──┼─────┼───────┼──────┤
│ 1  │領鮮仁化店│99年5月27日至 │104,723元   │
│    │          │99年6月21日   │            │
├──┼─────┼───────┼──────┤
│ 2  │領鮮文山店│99年5月25日至 │484,891元   │
│    │          │99年6月21日   │            │
├──┼─────┼───────┼──────┤
│ 3  │領鮮四德店│99年6月7日至99│174,914元   │
│    │          │年6月25日     │            │
├──┼─────┼───────┼──────┤
│ 4  │領鮮烏日店│99年5月27日至 │114,739元   │
│    │          │99年6月15日   │            │
├──┼─────┼───────┼──────┤
│ 5  │領鮮嶺東店│99年5月25日至 │34,617元    │
│    │          │99年6月21日   │            │
├──┼─────┼───────┼──────┤
│ 6  │富瑄      │99年6月4日、99│59,040元    │
│    │          │年6月25日     │            │
├──┼─────┼───────┼──────┤
│ 7  │村野現炒  │99年5月28日   │16,020元    │
│    │          │              │            │
├──┼─────┼───────┼──────┤
│ 8  │億順興    │99年4月27日至 │193,800元   │
│    │          │99年6月17日   │            │
├──┼─────┼───────┼──────┤
│ 9  │六條龍    │99年5月28日、 │90,936元    │
│    │          │99年5月29日   │            │
├──┼─────┼───────┼──────┤
│ 10 │泓春      │99年6月10日   │116,640元   │
│    │          │              │            │
├──┼─────┼───────┼──────┤
│ 11 │永樟      │99年4月25日至 │138,240元   │
│    │          │99年7月5日    │            │
├──┼─────┼───────┼──────┤
│ 12 │聯新      │99年5月27日至 │74,400元    │
│    │          │99年6月21日   │            │
├──┼─────┼───────┼──────┤
│ 13 │環球（客戶│99年5月至7月間│98,000元    │
│    │編號：1000│              │            │
│    │2152）    │              │            │
├──┼─────┼───────┼──────┤
│ 14 │王進添    │99年5月至7月間│118,800元   │
│    │          │              │            │
├──┼─────┼───────┼──────┤
│ 15 │領鮮文化店│99年5月至7月間│367,000元   │
│    │、領鮮文山│              │（總計金額）│
│    │店        │              │            │
├──┼─────┼───────┼──────┤
│ 16 │領鮮四德店│99年5月至7月間│340,000元   │
│    │、領鮮烏日│              │（總計金額）│
│    │店、領鮮嶺│              │            │
│    │東店、領鮮│              │            │
│    │文山店、領│              │            │
│    │鮮仁化店  │              │            │
└──┴─────┴───────┴──────┘
附表二：
┌──┬─────┬───────┬──────┐
│編號│客戶名稱  │收款日期      │金額（新臺幣│
│    │          │              │            │
├──┼─────┼───────┼──────┤
│ 1  │竣緯商行  │99年5月至7月間│85,800元    │
│    │          │              │            │
├──┼─────┼───────┼──────┤
│ 2  │環球商行  │99年5月至7月間│138,000元   │
│    │（客戶編號│              │            │
│    │：042827）│              │            │
└──┴─────┴───────┴──────┘
附表三：鼎旺行銷股份有限公司出貨單
┌─┬────┬────┬─────┬───────┐
│編│客戶名稱│送貨日期│出貨單號  │「客戶簽收欄」│
│號│        │        │          │上偽造之署押（│
│  │        │        │          │即客戶員工姓名│
│  │        │        │          │）            │
│  │        │        │          │              │
├─┼────┼────┼─────┼───────┤
│1 │村野現炒│99年5月 │Ｚ000000000│林芸珍        │
│  │        │28日    │          │（1枚）       │
├─┼────┼────┼─────┼───────┤
│2 │富瑄商行│99年6月4│Ｚ000000000│鄭陳麗英      │
│  │        │日      │          │（1枚）       │
├─┼────┼────┼─────┼───────┤
│3 │富瑄商行│99年6月 │Ｚ000000000│鄭余鎮        │
│  │        │18日    │          │（1枚）       │
└─┴────┴────┴─────┴───────┘
附表四：鼎旺行銷股份有限公司客戶核帳單
┌─┬─────┬─────┬─────┬──────┐
│編│客戶名稱  │核帳單號  │金額（新臺│「客戶簽章欄│
│號│          │          │幣）      │」上偽造之署│
│  │          │          │          │押（即客戶員│
│  │          │          │          │工姓名）    │
├─┼─────┼─────┼─────┼──────┤
│1 │億順興    │未填寫    │118,800元 │張傳吉      │
│  │          │          │          │（1枚）     │
├─┼─────┼─────┼─────┼──────┤
│2 │永樟商行  │未填寫    │79,200元  │郭亮富      │
│  │          │          │          │（1枚）     │
├─┼─────┼─────┼─────┼──────┤
│3 │領鮮四德店│Ｚ000000000│36,314元  │林玉屏      │
│  │          │          │          │（1枚）     │
├─┼─────┼─────┼─────┼──────┤
│4 │領鮮烏日店│Ｚ000000000│67,219元  │林玉屏      │
│  │          │          │          │（1枚）     │
├─┼─────┼─────┼─────┼──────┤
│5 │領鮮烏日店│未填寫    │47,520元  │鄭玉珠      │
│  │          │          │          │（1枚）     │
├─┼─────┼─────┼─────┼──────┤
│6 │領鮮嶺東店│Ｚ000000000│34,617元  │林玉屏      │
│  │          │          │          │（1枚）     │
├─┼─────┼─────┼─────┼──────┤
│7 │領鮮文山店│Ｚ000000000│27,267元  │林玉屏      │
│  │          │          │          │（1枚）     │
├─┼─────┼─────┼─────┼──────┤
│8 │領鮮文山店│ 未填寫   │158,400元 │黃金永（1枚 │
│  │          │          │          │）（起訴書誤│
│  │          │          │          │載為黃金勇）│
│  │          │          │          │            │
├─┼─────┼─────┼─────┼──────┤
│9 │領鮮文山店│未填寫    │155,520元 │鄭玉珠      │
│  │          │          │          │（1枚）     │
├─┼─────┼─────┼─────┼──────┤
│10│領鮮仁化店│Ｚ000000000│104,150元 │林玉屏      │
│  │          │          │          │（1枚）     │
├─┼─────┼─────┼─────┼──────┤
│11│領鮮仁化店│Ｚ000000000│2,213元   │林玉屏      │
│  │          │          │          │（1枚）     │
├─┼─────┼─────┼─────┼──────┤
│12│領鮮仁化店│未填寫    │23,760元  │鄭玉珠      │
│  │          │          │          │（1枚）     │
├─┼─────┼─────┼─────┼──────┤
│13│領鮮文山店│Ｚ000000000│89,002元  │林玉屏      │
│  │          │          │          │（1枚）     │
├─┼─────┼─────┼─────┼──────┤
│14│領鮮文山店│Ｚ000000000│738元     │林玉屏      │
│  │          │          │          │（1枚）     │
├─┼─────┼─────┼─────┼──────┤
│15│領鮮文山店│未填寫    │55,440元  │鄭玉珠      │
│  │          │          │          │（1枚）     │
├─┼─────┼─────┼─────┼──────┤
│16│億順興    │未填寫    │50,000元  │張傳福      │
│  │          │          │          │（1枚）     │
├─┼─────┼─────┼─────┼──────┤
│17│億順興    │未填寫    │25,000元  │張傳吉      │
│  │          │          │          │（1枚）     │
├─┼─────┼─────┼─────┼──────┤
│18│六條龍商行│未填寫    │90,936元  │許永政      │
│  │          │          │          │（1枚）     │
├─┼─────┼─────┼─────┼──────┤
│19│泓春      │未填寫    │116,640元 │李金全      │
│  │          │          │          │（1枚）     │
├─┼─────┼─────┼─────┼──────┤
│20│永樟商行  │未填寫    │39,600元  │賴崇振      │
│  │          │          │          │（1枚）     │
└─┴─────┴─────┴─────┴──────┘
附錄論罪科刑法條：
中華民國刑法第210條
（偽造變造私文書罪）
偽造、變造私文書，足以生損害於公眾或他人者，處 5 年以下
有期徒刑。
中華民國刑法第216條
（行使偽造變造或登載不實之文書罪）
行使第 210 條至第 215 條之文書者，依偽造、變造文書或登載
不實事項或使登載不實事項之規定處斷。
中華民國刑法第220條
（準文書）
在紙上或物品上之文字、符號、圖畫、照像，依習慣或特約，足
以為表示其用意之證明者，關於本章及本章以外各罪，以文書論
。
錄音、錄影或電磁紀錄，藉機器或電腦之處理所顯示之聲音、影
像或符號，足以為表示其用意之證明者，亦同。
中華民國刑法第335條
（普通侵占罪）
意圖為自己或第三人不法之所有，而侵占自己持有他人之物者，
處 5 年以下有期徒刑、拘役或科或併科 1 千元以下罰金。
前項之未遂犯罰之。
中華民國刑法第336條
（公務公益侵占罪、業務侵占罪）
對於公務上或因公益所持有之物，犯前條第 1 項之罪者，處 1
年以上 7 年以下有期徒刑，得併科 5 千元以下罰金。
對於業務上所持有之物，犯前條第 1 項之罪者，處 6 月以上
5 年以下有期徒刑，得併科 3 千元以下罰金。
前二項之未遂犯罰之。